【裁判字號】    98,監宣,24
【裁判日期】    990211
【裁判案由】    監護宣告
【裁判全文】
臺灣臺中地方法院民事裁定              98年度監宣字第24號
聲  請  人  乙○○
相  對  人  甲○○
上列聲請人聲請監護宣告事件，本院裁定如下：
    主    文
宣告甲○○（國民身分證統一編號：Ｚ000000000號）
為受監護宣告之人。
選定許清慈為受監護宣告之人之監護人。
指定乙○○為會同開具財產清冊之人。
聲請費用新臺幣壹仟元由受監護宣告之人負擔。
    理    由
一、聲請意旨略以：聲請人乙○○（男、民國○○○年○月○○
    ○日生、國民身分證統一編號：Ｚ000000000號）
    為相對人甲○○（男、六十一年一月五日生、國民身分證統
    一編號：Ｚ000000000號）之胞兄，相對人因幼年
    發燒而引發腦性麻痺，導致極重度多重障礙，雖屢經延醫診
    治均不見起色，甚且已至無法處理自己事務之程度，為此聲
    請對其為監護之宣告等語。
二、按對於因精神障礙或其他心智缺陷，致不能為意思表示或受
    意思表示，或不能辨識其意思表示之效果者，法院得因本人
    、配偶、四親等內之親屬、最近一年有同居事實之其他親屬
    、檢察官、主管機關或社會福利機構之聲請，為監護之宣告
    。受監護宣告之人應置監護人。法院為監護之宣告時，應依
    職權就配偶、四親等內之親屬、最近一年有同居事實之其他
    親屬、主管機關、社會福利機構或其他適當之人選定一人或
    數人為監護人，並同時指定會同開具財產清冊之人。法院選
    定監護人時，應依受監護宣告之人之最佳利益，優先考量受
    監護宣告之人之意見，審酌一切情狀，並注意下列事項：(一)
    受監護宣告之人之身心狀態與生活及財產狀況。(二)受監護宣
    告之人與其配偶、子女或其他共同生活之人間之情感狀況。
    (三)監護人之職業、經歷、意見及其與受監護宣告之人之利害
    關係。(四)法人為監護人時，其事業之種類與內容，法人及其
    代表人與受監護宣告之人之利害關係，民法第十四條第一項
    、第一千一百十條、第一千一百十一條第一項、第一千一百
    十一條之一分別定有明文。
三、經查：
  (一)聲請人主張之事實，業據提出戶籍謄本正本及體格檢查表、
    殘障手冊、戶口名簿（均影本）等證物在卷可憑。本院於鑑
    定人即行政院衛生署豐原醫院葉運強醫師前訊問相對人，相
    對人無法口語表達。嗣經鑑定醫師再為進一步之診斷，其鑑
    定結果認：相對人小時候因為發燒後，出現發展遲緩的現象
    ，進而影響智力與肢體的發展，為一位腦性麻痺的患者，過
    去從沒有上過學校，不會說話，也不會表示或表達任何意念
    ，別人的講話也無反應，肢體有僵直與四肢麻痺的情況，不
    能自行走路或移動，生活作息都須人協助，大小便失禁，包
    尿布使用，吃東西須要專人餵食，有極重度身心障礙手冊，
    醫學診斷為極重度智能障礙、腦性麻痺，已不能管理處分自
    己財產；綜上，相對人因腦性麻痺而有智能障，使其認知功
    能受損已達極重度障礙，表達、理解與判斷能力已喪失，使
    其不能為意思表示或受意思表示或辨識其意思表示之效果，
    相對人精神上之障礙已達極重度，且無回復可能性，依其精
    神障礙之程度，可為監護宣告等語，此有該醫院九十九年二
    月五日豐醫歷字第０九九０００一三八九號函所附成年監護
    鑑定書附卷可稽。綜上所述，本院審酌上開勘驗結果及鑑定
    醫師所為之鑑定意見，認相對人因精神障礙，致不能為意思
    表示或受意思表示，亦不能辨識其意思表示效果，故聲請人
    聲請對相對人為監護之宣告，為有理由，應予准許。
  (二)相對人未婚，父親年逾七十歲高齡，母親已歿，關係人許清
    慈（女、六十三年九月十五日生、國民身分證統一編號：Ｚ
    000000000號）為相對人之妹等情，業據聲請人陳
    明在卷並提出戶籍謄本、親屬系統表、戶口名簿影本附卷為
    憑。又關係人許清慈於本院訊問時同意擔任監護人，且經相
    對人其他親屬開會同意，亦有前揭筆錄、親屬會議紀錄、親
    屬團體會議推定監護人說明書在卷可憑。本院參酌前揭各節
    ，認由許清慈任相對人之監護人，最能符合受監護宣告之人
    之最佳利益，爰選定許清慈為相對人之監護人。
  (三)另聲請人乙○○係相對人之兄，且同意任會同開具財產清冊
    之人，有戶籍謄本、親屬會議紀錄、親屬團體會議推定監護
    人說明書等證物在卷可憑，爰指定聲請人乙○○為會同開具
    遺產清冊之人。
四、依民事訴訟法第六百零八條第一項，裁定如主文。
中    華    民    國    99    年    2    月    11     日
                   家事法庭     法  官  王靜秋
正本係照原本作成。
如不服本裁定關於選定監護人及指定會同開具財產清冊之人等部
分，應於送達後十日內向本院提出抗告狀，並繳納抗告費新臺幣
一千元；其餘關於宣告監護之部分，不得抗告。
中    華    民    國    99    年    2     月    11    日
                                書記官  楊金池

司法院資訊處製作；財團法人民間司法改革基金會備份。
